【裁判字號】    96,婚,377
【裁判日期】    970325
【裁判案由】    婚姻無效
【裁判全文】
臺灣新竹地方法院民事判決               96年度婚字第377號
原      告  乙○○  民國55年.
訴訟代理人  林思銘律師
複  代理人  劉雅萍律師
被      告  丙○○  民國47年.
上列當事人間請求確認婚姻無效事件，本院於民國97年3月11日
辯論終結，判決如下：
    主  文
確認原告與被告間之婚姻無效。
訴訟費用新台幣3,000元由被告負擔。
    事  實
甲、原告方面：
一、聲明：除訴訟費用金額外，餘如主文所示。
二、陳述：
（一）緣原告與被告於民國（下同）95年4月7日辦理公證結婚，
      惟兩造結婚之緣由係因原告在外積欠卡債，被告願意借一
      筆錢給原告清償債務，但要求原告必須提出擔保，兩造乃
      協議以結婚為擔保，並願於婚後再彼此培養感情，被告另
      表示每個月願給予原告新台幣（下同）3萬元，讓原告能
      清償債務及扶養3個小孩。孰料，自兩造結婚1年半以來，
      原告與被告未曾同居，亦甚少往來，毫無互動，彼此仍如
      無婚姻關係時一般各自生活，完全背離結婚之真實意涵，
      且被告亦未履行每月給予原告3萬元之承諾。
（二）據上，兩造之婚姻不僅有名無實，又當初結婚之動機係為
      擔保債務，如此之結婚約定顯已違反公序良俗，依民法第
      72條之規定，兩造結婚之法律行為應屬無效，故起訴請求
      賜判如訴之聲明所示。
三、證據：提出戶籍謄本二件、結婚公證書影本為證。
乙、被告方面：
一、聲明：請求駁回原告之訴。
二、陳述：原告有卡債，當時說要用公證結婚作為向被告借款55
    萬元之擔保，被告並沒有意願要與原告結婚，原告也沒有意
    願要結婚。而公證結婚的證人，是被告之前任職公司的股東
    及會計，被告臨時邀其二人當證人，但其等都不知道兩造是
    為了錢結婚，被告只有說要公證結婚，請其等來蓋章。而被
    告現已離職，沒有辦法找到證人，亦沒有證人的住所地址。
    兩造之前都不認識，是透過婚友社介紹認識，原告之前有告
    訴婚友社老闆甲○○，其是為了擔保借錢，才要結婚。
丙、本院依職權向本院調取95年度新院公字第003000235號公證
    卷宗及調取被告勞保資料。
    理  由
一、按民事訴訟法第568條第1項所定婚姻無效之訴與確認婚姻成
    立或不成立之訴，兩者不同；所謂確認婚姻不成立之訴，係
    主張無結婚之事實，而有婚姻之形式；至於婚姻無效之訴，
    則係主張有結婚之事實，而其行為無效而言，有最高法院86
    年臺上字第483號判決意旨可資參照。故無結婚之意，無同
    居之實，卻與他人結婚，即屬有結婚之事實，而其行為無效
    之情形，依上開說明，自屬婚姻無效之問題，合先敘明。
二、經查，本件原告主張兩造於95年4月7日公證結婚，已據原告
    提出戶籍謄本及結婚公證書影本為證，並與本院依職權向本
    院調取之95年度新院公字第003000235號公證卷宗核屬相符
    ，而兩造所為上開公證結婚，僅係作為原告向被告借款之擔
    保，彼此間並無結婚之真意，亦經兩造到庭為相同之陳述，
    且有證人甲○○到庭具結後就本院之詢問證稱：「（問：與
    兩造關係？）無。（問：兩造是你介紹認識？）是的。我是
    婚姻媒合。兩造有意結婚，介紹雙方認識。（問：後來雙方
    有結婚？）結婚沒有告訴我。介紹他們認識後，過了不知道
    多久，女方有打電話給我，她已經與被告丙○○結婚，她還
    告訴我，是男方借他錢，以婚姻做為擔保，所以這個婚姻應
    該無效，要我再介紹，但我認為已經結婚，我就沒有再幫她
    介紹。（問：兩造認識之後，結婚之前，有無提到錢的問題
    ？）兩造結婚之後，聽女方告訴我，我才知道。後來被告來
    找我，我還笑他，沒錢借我，有錢借給女生，被告笑一笑，
    沒有回答。後來被告也有告訴我，被告借錢給原告，是以婚
    姻作為擔保。（問：你的意思是說，兩造是以結婚作為借款
    擔保的事情，是兩造結婚之後，才聽兩造說的？）是的。」
    （見本院97年1月29日言詞辯論筆錄）等語，從而，原告上
    開主張足堪採信。是綜上觀之，本件兩造既均無結婚之真意
    ，其間婚姻顯有無效之情，則原告依法訴請確認兩造間之婚
    姻無效，核無不合，自應准許。
據上論結，本件原告之訴為有理由，依民事訴訟法第78條，判決
如主文。
中    華    民    國    97    年    3     月    25    日
                  家事法庭 法  官  張百見
上正本證明與原本無異
如對本判決上訴，須於判決送達後20日內向本院提出上訴狀。
                           書記官  呂聖儀
中    華    民    國    97    年    3     月    25    日


司法院資訊處製作；財團法人民間司法改革基金會備份。
